【裁判字號】    96,訴,748
【裁判日期】    970311
【裁判案由】    毒品危害防制條例
【裁判全文】
臺灣彰化地方法院刑事判決               96年度訴字第748號
公  訴  人  臺灣彰化地方法院檢察署檢察官
被      告  乙○○
                  （現另案於臺灣彰化監獄彰化分監執行中）
選任辯護人  王銘助律師
被      告  甲○○
                  （現另案於臺灣彰化監獄執行中）
上  一  人
選任辯護人  張格明律師
上列被告等因違反毒品危害防制條例案件，經檢察官提起公訴（
九十六年度偵字第二八二０、三七一五號），本院判決如下：
    主    文
乙○○共同販賣第一級毒品，累犯，處有期徒刑拾柒年，褫奪公
權捌年，扣案如附表二編號一所示之物，沒收銷燬之，扣案如附
表二編號二至六所示之物，均沒收；未扣案如附表三所示之與甲○○販賣第一級毒品所得，連帶沒收，如全部或一部不能沒收時
，以其等財產連帶抵償之。又共同販賣第二級毒品，累犯，處有
期徒刑捌年，褫奪公權肆年，扣案如附表二編號四至六所示之物
，沒收；未扣案如附表四所示之與甲○○販賣第二級毒品所得，
連帶沒收，如全部或一部不能沒收時，以其等財產連帶抵償之。
應執行有期徒刑貳拾年，褫奪公權捌年，扣案如附表二編號一
所示之物，沒收銷燬之，扣案如附表二編號二至六所示之物，均
沒收；未扣案如附表三、四所示之與甲○○販賣第一、二級毒品
所得，均連帶沒收，如全部或一部不能沒收時，均以其等財產連
帶抵償之。
甲○○共同販賣第一級毒品，累犯，處有期徒刑拾伍年陸月，褫
奪公權陸年，扣案如附表二編號一所示之物，沒收銷燬之，扣案
如附表二編號二至六所示之物，均沒收；未扣案如附表三所示之
與乙○○販賣第一級毒品所得，連帶沒收，如全部或一部不能沒
收時，以其等財產連帶抵償之。又共同販賣第二級毒品，累犯，
處有期徒刑柒年陸月，褫奪公權年，扣案如附表二編號四至六
所示之物，沒收；未扣案如附表四所示之與乙○○販賣第二級毒
品所得，連帶沒收，如全部或一部不能沒收時，以其等財產連帶
抵償之。應執行有期徒刑貳拾壹年，褫奪公權陸年，扣案如附表
二編號一所示之物，沒收銷燬之，扣案如附表二編號二至六所示
之物，均沒收；未扣案如附表三、四所示之與乙○○販賣第一、
二級毒品所得，均連帶沒收，如全部或一部不能沒收時，均以其
等財產連帶抵償之。
    犯罪事實
一、乙○○前因違反毒品危害防制條例案件，經本院以九十一年
    度訴字第一一九七號判決判處應執行有期徒刑七月，上訴後
    ，經臺灣高等法院臺中分院以九十二年度上訴字第五二０號
    判決駁回上訴確定，於民國九十三年四月二十四日縮刑期滿
    執行完畢；甲○○前因違反毒品危害防制條例案件，經本院
    以九十四年度訴字第一一五九號判決判處應執行有期徒刑一
    年一月確定，於九十六年二月十一日縮短刑期執行完畢。詎
    均仍不知悔改，皆明知海洛因、甲基安非他命係屬毒品危害
    防制條例第二條第二項第一款、第二款所列管之第一、二級
    毒品，均不得非法持有、販賣，竟因已嗜毒成性，需錢購買
    毒品，乙○○乃自九十五年十一月間某日起，分別基於意圖
    營利反覆、延續實施販賣第一級毒品海洛因、第二級毒品甲
    基安非他命以賺取差價牟利之單一行為決意，甲○○則自九
    十六年二月十五日出監後開始參與，與乙○○出於共同之犯
    意聯絡，先由乙○○於不詳時間、地點，向蔡宇霖（綽號「
    添壽」、「阿豐」、「兄仔」、「大仔」、「夭壽仔」，販
    賣第一、二級毒品部分，業經本院以九十六年度訴字第二二
    一０號判決判處應執行有期徒刑二十八年，尚未確定）販入
    數量及價格皆不詳之第一級毒品海洛因、第二級毒品甲基安
    非他命，除將部分毒品留供己用外，所餘摻有葡萄糖混合稀
    釋之海洛因、甲基安非他命則分裝成小包以賺取價差、量差
    ，並使用乙○○所有、門號為0000000000、00
    00000000號行動電話作為對外聯絡毒品交易之通訊
    工具，遇有如附表一所示購毒者撥打乙○○前開行動電話號
    碼聯繫購買毒品時，即由乙○○親自接洽或由甲○○代為接
    聽，與購毒者約定交易時間、地點、數量及價格等事宜後，
    即於如附表一所示之時間、地點，或由乙○○、甲○○單獨
    持購毒者所需數量之海洛因或甲基安非他命前往，或由甲○○載同乙○○共同至約定地點，以如附表一所示價格，與購
    買者完成交易，並從中賺取差價，作為供應乙○○、甲○○
    繼續施用毒品之費用，以此方式反覆延續販賣第一、二級毒
    品海洛因、甲基安非他命（重量均不詳）予如附表一所示之
    購毒者（上開購毒者所涉施用第一級毒品海洛因、第二級毒
    品甲基安非他命部分由檢察官另案處理）。嗣經警對乙○○
    、甲○○所持用之上開行動電話門號實施通訊監察後，於九
    十六年三月二十日七時二十分許，持搜索票前往乙○○位於
    彰化縣埔心鄉○○村○○路六八號之住所查獲，並當場扣得
    如附表二編號一所示之海洛因一包（淨重零點一零公克，空
    包裝重零點四一公克）、附表二編號三至六所示之葡萄糖一
    包、未使用之塑膠分裝空袋二包、塑膠鏟管三支及乙○○所
    有、供販賣第一、二級毒品使用之ＳＡＭＳＵＮＧ牌行動電
    話二支（內含門號0000000000、0000000
    000號ＳＩＭ卡二片），暨乙○○所有但未供販賣毒品使
    用之玻璃吸管二支、注射針筒六支、安非他命吸食器一組；
    另於甲○○位於彰化縣永靖鄉○○村○○路二六０巷七號住
    所，扣獲甲○○所有亦未供販毒使用之注射針筒一支、塑膠
    鏟子一支、門號0000000000號行動電話一支。
二、案經彰化縣警察局田中分局報請臺灣彰化地方法院檢察署檢
    察官偵查起訴。
    理    由
一、證據能力部分：
    本案下列引用之供述及非供述證據，經本院依法踐行調查證
    據程序，公訴人、被告乙○○、甲○○、辯護人均不爭執各
    該證據之證據能力，且亦查無依法應排除其證據能力之情形
    ，是後述所引用證據之證據能力皆無疑義，合先敘明。
二、認定犯罪事實所憑之證據及理由：
    訊據被告乙○○對於上開販賣海洛因、甲基安非他命予如附
    表一所示購毒者之犯罪事實，於本院審理時坦承不諱，而被
    告甲○○固承認有自九十六年二月十五日起，代乙○○接聽
    購毒電話，出面幫乙○○交付毒品，或開車載同乙○○至約
    定地點給付海洛因、甲基安非他命予購毒者等情，然矢口否
    認有何共同販賣毒品之犯行，辯稱：其沒有與乙○○共同販
    賣海洛因、甲基安非他命，其只是幫助販賣或轉讓毒品云云
    。惟查：
(一)本案經警向臺灣彰化地方法院檢察署檢察官聲請核發通訊監
    察書，對被告乙○○、甲○○所持用之上開0000000
    000、0000000000號行動電話門號實施通訊監
    察，嗣於九十六年三月二十日七時二十分許，為警持搜索票
    至被告乙○○位於彰化縣埔心鄉○○村○○路六八號住所執
    行搜索，當場查扣被告乙○○所有如附表二編號一所示之海
    洛因一包（淨重零點一零公克，空包裝重零點四一公克）、
    如附表二編號三至六所示供販賣第一、二級毒品所用之葡萄
    糖一包、未使用之塑膠分裝空袋二包、塑膠鏟管三支及ＳＡ
    ＭＳＵＮＧ牌行動電話二支（內含門號000000000
    0、0000000000號ＳＩＭ卡二片），暨被告乙○○所有但未供販賣毒品使用之玻璃吸管二支、注射針筒六支
    、安非他命吸食器一組；另於被告甲○○位於彰化縣永靖鄉
    ○○村○○路二六０巷七號住所，扣獲被告甲○○所有然未
    供販毒使用之注射針筒一支、塑膠鏟子一支、門號0000
    000000號行動電話一支等事實，業據被告乙○○、甲○○於警詢、偵查及本院審理中坦認屬實，並有通訊監察書
    （含通訊監察書電話附表）、相關監聽譯文、搜索扣押筆錄
    及所附扣押物品目錄表在卷可參。又前開海洛因一包，經送
    法務部調查局以化學呈色法及氣相層析質譜儀分析法鑑定結
    果，確含海洛因成分，淨重零點一零公克等情，此有法務部
    調查局九十六年四月十四日、調科壹字第０九六二三０三三
    四三０號鑑定通知書一份附卷足稽。
(二)被告甲○○於本院審理時，雖以：其與乙○○間無共同販賣
    營利之意思聯絡，因乙○○身體不好，其僅係幫忙接聽電話
    、轉述內容，或出面代乙○○交付海洛因、安非他命予購毒
    者云云置辯。惟按，以幫助他人犯罪之意思而參與犯罪構成
    要件之行為，應成立共同正犯，而非幫助犯（最高法院九十
    一年度臺上字第二九七四號判決意旨參考）。經查：
  1.被告甲○○代被告乙○○接聽電話，復獨自或偕同被告乙○○一起前往為毒品交易，以獲取些許海洛因施用之事實，除
    經被告甲○○供認在卷外，亦據被告乙○○於偵查中以證人
    身份具結證稱：因為伊最近身體不舒服，有時客人打電話來
    甲○○會幫忙接，伊麻煩甲○○送海洛因和安非他命去，兩
    種都有，是二月之後才發生，甲○○是農曆過年期間才開始
    幫伊接電話、送毒品給客人等語在卷（見臺灣彰化地方法院
    檢察署九十六年度偵字第二八二０號卷第十七頁），是被告
    甲○○確有自九十六年二月十五日出監後，自行前往或開車
    搭載被告乙○○與如附表一所示之購毒者交易一情，應屬無
    疑。
  2.此部分重點厥在於被告甲○○上揭行為應否論以共同販賣毒
    品罪？有無營利意圖？或如被告甲○○所辯其僅為單純幫忙
    而已？就此，核之證人己○○明確於警詢證稱：「我沒有與
    甲○○聯絡，我是與乙○○聯絡後由甲○○出面跟我交易」
    （見臺灣彰化地方法院檢察署九十六年度偵字第二八二０號
    卷第四三頁），證人戊○○亦於警詢、偵查中證陳：「（你
    所施用之海洛因如何得來？）我是向甲○○與他女朋友所購
    得」、「（你共計向甲○○與他女朋友購買過幾次第一級毒
    品海洛因？）共購買一次一千元的海洛因，‧‧‧」、「（
    你在何地點向甲○○與他女朋友購買第一級毒品海洛因？）
    都是甲○○與他女朋友至我家與我交易」、「（你向乙○○
    、甲○○購買海洛因是何時？）九十六年二月中旬向他們購
    買海洛因，在我家買的，他們一起拿過來，我買一千元」（
    見臺灣彰化地方法院檢察署九十六年度偵字第二八二０號卷
    第五七、六七頁），證人丁○○於警詢、偵查時證述：「（
    你從何時開始向乙○○、綽號『小靜』及另一名不知名之男
    子購買第一級毒品海洛因？）乙○○是在九十五年十一月間
    向她購買，『小靜』是九十六年一月份向她購買，不知名之
    男子是於九十六年三月間我向乙○○購買海洛因毒品時，由
    該不知名男子持毒品出面與我交易的」、「（海洛因的來源
    是向何人買的？）全部都是拿錢向蕭淑靜、乙○○購買的，
    ‧‧‧警局筆錄中所說有成年男子拿毒品出來與我交易，那
    是向乙○○購買時發生的，那個男子應該是乙○○的男朋友
    ，後來有指認是甲○○」（見臺灣彰化地方法院檢察署九十
    六年度偵字第二八二０號卷第九七、一０五頁），而被告甲○○亦於警詢、偵查中自承：「（你是否曾與戊○○聯絡交
    易毒品？）有，我曾經親自與戊○○交易一千元之海洛因」
    、「（你是否曾販賣毒品給己○○？）有，我曾經持乙○○
    販賣給己○○之海洛因毒品，到乙○○家的巷口交給己○○
    本人，‧‧‧」、「（你與乙○○於何時開始販賣海洛因及
    安非他命毒品？）我自九十六年二月底開始販賣，但我只有
    販賣一次給戊○○」、「我跟戊○○聯絡交易毒品時，乙○○也在旁邊，且交易的金錢我交給乙○○。」、「（你曾幫
    她接過哪些客人的電話？）戶政《台語》，就是己○○，海
    龜《台語》，阿信、大胖、溪湖姐、戊○○，我跟這些人都
    講過電話，也送過毒品，他們有的是要海洛因，有的要安非
    他命，我兩種毒品都送過」、「（你拿毒品給客人後收的錢
    是不是都給乙○○？）對，賺的錢都供我們兩個自己施用毒
    品和生活費」（見臺灣彰化地方法院檢察署九十六年度偵字
    第二八二０號卷第二一頁反面、第二二、二三、二八頁），
    復於本院審理時坦稱：乙○○的0000000000、0
    000000000號行動電話有作為販毒的聯絡工具，其
    有代為接聽這二支電話，當其接到電話，對方說要找乙○○
    ，其就把電話轉給乙○○，只有戊○○的部分，其曾經接過
    戊○○在電話中說要什麼毒品、多少錢、在那邊交易，其就
    把內容告訴乙○○，並載乙○○去與戊○○交易；其從九十
    六年二月出監後，如果有客人到乙○○家巷口，其會幫忙把
    毒品拿出去給對方，有拿給己○○過；其有載乙○○出去，
    由乙○○拿安非他命給丙○○；販賣海洛因、安非他命的利
    得，就是賺一些海洛因來施用，其幫忙乙○○，就可以分到
    一些毒品施用等語甚詳（見本院卷九十七年二十二十六日審
    判筆錄第七至十頁），則衡情被告甲○○對於證人己○○、
    戊○○、丁○○、丙○○向被告乙○○有償購買毒品，且被
    告乙○○係圖差額利潤，而販賣海洛因或甲基安非他命予證
    人己○○、戊○○、丁○○、丙○○等節，應均知之甚明；
    既被告甲○○進而出面交付海洛因予證人己○○，或與被告
    乙○○一同前往毒品交易地點與證人戊○○、丁○○、丙○○進行毒品交易，顯已參與本案販賣第一級毒品海洛因、第
    二級毒品甲基安非他命之構成要件行為，其又對被告乙○○
    營利意圖之主觀情狀有認識，而第一級毒品海洛因、第二級
    毒品甲基安非他命相較於施用毒品之人，本即有其財產上價
    值，是以被告乙○○、甲○○既從中賺取具財產價值之毒品
    留供己用，即屬上開交易所得之利差，足見被告乙○○、甲○○確有營利之意圖及獲利之事實，是以，被告甲○○有與
    被告乙○○共同販賣第一級毒品海洛因、第二級毒品甲基安
    非他命之意思聯絡與行為分擔至明，而與基於幫助之意思顯
    有不同。被告甲○○前揭犯行，已可認定，其上開所辯，乃
    係卸責之詞，非可採取。
(三)證人即購毒者己○○、戊○○、丁○○、丙○○於警詢、偵
    訊時，就被告乙○○、甲○○確有以電話方式聯絡及販售毒
    品海洛因或甲基安非他命之基本事實，皆已為確切之供述，
    雖該等證人對於向被告乙○○、甲○○購買毒品之總次數、
    時間、地點、數量、價錢等細節，因已經過相當時間，所證
    或有出入，而無法完全確定，然證人之陳述有部分前後不符
    ，或相互間有所歧異時，究竟何者為可採，法院仍得本其自
    由心證予以斟酌，非謂一有不符或矛盾，即應認其全部均為
    不可採信；茍其基本事實之陳述與真實性無礙時，非不得予
    以採信（最高法院七十四年臺上字第一五九九號判例意旨可
    資參照）。況人之記憶有限，常隨時間之經過而有所遺忘，
    自不能期待該等證人刻意記憶各項細節，且施用毒品之人因
    癮頭一來急需購買毒品解癮，未解癮前之焦躁難耐以致心神
    均傾注於搜尋毒品以供施用，無暇記憶每次毒品交易金額、
    時地或次數，及至解癮後之藥害反應，更使施用毒品之人無
    法明確記憶交易細節，是為常情，則該等證人事後所為回憶
    難免略有模糊之處，當不得因指述之細節稍有不同，即認伊
    等證言不足為採；又上開證人己○○、戊○○、丁○○、丙○○分別有施用海洛因或甲基安非他命之行為，為伊等各於
    警詢中坦言，且伊等有施用毒品之前科紀錄，亦有臺灣高等
    法院被告前案紀錄表附卷可查，則伊等有施用海洛因或甲基
    安非他命之情事，應為屬實，再徵諸卷附各該毒品案監察譯
    文內容，亦皆為被告乙○○、甲○○所是認，足認該等證人
    所證，均信而有徵，堪以採信。
(四)又被告乙○○於本院審理時，業自承：伊將海洛因買回來後
    ，部分拿來自己用，剩下的摻葡萄糖賣出去，安非他命買來
    後，如有人要買，伊就分裝給對方，因為伊等向上游買時量
    多一點，伊賣給別人時，是以一般行情的量，所以伊有賺一
    點點量來施用等語；被告甲○○亦供陳：就是賺到一些海洛
    因來施用等詞（見本院卷九十七年二月二十六日審判筆錄第
    九頁），顯見被告乙○○、甲○○販入之價格較其出售之價
    格為低，確有從中賺取價差或量差等營利之意圖及獲有利潤
    之事實無訛。
(五)又交易次數及金額，關係被告犯罪所得財物之多寡，因上開
    證人、被告對此無從精確描述，本院已盡調查能事，仍無法
    明確得知被告販賣毒品海洛因、甲基安非他命之真實次數及
    金額，則依「罪疑唯輕」之刑事法原則，乃從較有利於被告
    之事實認定，就各該證人歷次證詞中，採認其中期間最短、
    次數最少、金額最低者，以此最有利之原則認定被告販賣之
    時間、次數及計算其犯罪所得，亦即依附表一所示之時地、
    次數、價格，作為本院論斷被告犯罪之基礎（詳情見附表一
    所示）。基上，被告乙○○、甲○○販賣第一級毒品部分，
    獲利三萬元，販賣第二級毒品部分，獲利二千元。（起訴書
    所載販賣海洛因、甲基安非他命之次數、金額，容有所誤，
    然因公訴人認上開販賣之犯行均屬「集合犯」關係，而無庸
    另為無罪之諭知）。
(六)至被告甲○○雖聲請傳喚證人乙○○、己○○、戊○○到庭
    ，欲證明其僅係幫助被告乙○○販毒而已，惟被告甲○○對
    前開證人乙○○、己○○、戊○○於警詢、偵查中證述內容
    之真正並不爭執，且被告甲○○販賣毒品事證已明無再調查
    之必要，縱經傳喚該等證人到院亦無解於被告甲○○販毒之
    犯行，爰依刑事訴訟法第一百六十三條之二第二項第三款，
    駁回被告甲○○此部分調查證據之聲請，附此敘明。
(七)綜上，本案事證已臻明確，被告乙○○、甲○○販賣第一級
    毒品海洛因、第二級毒品甲基安非他命之犯行堪以認定，應
    依法論科。
三、論罪科刑部分：
(一)按海洛因、甲基安非他命係毒品危害防制條例第二條第二項
    第一、二款所管制之第一、二級毒品，不得非法持有、販賣
    。核被告乙○○、甲○○所為，均係犯毒品危害防制條例第
    四條第一項、第二項之販賣第一級、第二級毒品罪。被告乙○○、甲○○持有第一、二級毒品海洛因、甲基安非他命之
    目的既在供販賣之用，則其持有之低度行為應為販賣之高度
    行為所吸收，均不另論罪。被告二人間就販賣第一級毒品海
    洛因、第二級毒品甲基安非他命犯行，皆有犯意聯絡及行為
    分擔，應為共同正犯。再按學理上包括一罪概念中，關於集
    合犯之態樣，係指依一般社會通念，特定犯罪行為具有反覆
    實施之特性，而藉由法條中客觀構成要件之行為要素，涵括
    上開具有反覆實施特性之數個犯罪行為，僅接受一次刑法之
    評價為已足。因刑事法若干犯罪行為，本質上原具有反覆、
    延續實行之特徵，立法時既予特別歸類，定為犯罪構成要件
    之行為要素，則行為人基於概括之犯意，在密切接近之一定
    時、地持續實行之複次行為，倘依社會通念，於客觀上認為
    符合一個反覆、延續性之行為觀念者，於刑法評價上，即應
    僅成立一罪。學理上所稱「集合犯」之職業性、營業性或收
    集性等具有重複特質之犯罪均屬之，例如經營、從事業務、
    收集、販賣、製造、散布等行為概念者是（最高法院九十五
    年度臺上字第一０七九號判決意旨參照）。而在立法上，以
    營利為構成要件之犯罪，通常具有反覆、延續實施同一犯罪
    行為之特性，因其本質乃多數行為之集合或一定行為之反覆
    實施，故立法上予以擬制，定為一罪。本案被告乙○○、甲○○前揭販賣毒品海洛因、甲基安非他命之行為，均具有反
    覆、延續實行之特徵，從而在行為概念上，縱有多次販賣之
    舉措，仍應評價認係包括一罪之集合犯，論以被告乙○○、
    甲○○一販賣第一級毒品海洛因罪、一販賣第二級毒品甲基
    安非他命罪為已足。又其等所犯上開販賣第一級毒品及第二
    級毒品二罪間，皆犯意各別，罪名有異，均應予分論併罰。
    查被告乙○○前因違反毒品危害防制條例案件，經本院以九
    十一年度訴字第一一九七號判決判處應執行有期徒刑七月，
    上訴後，經臺灣高等法院臺中分院以九十二年度上訴字第五
    二０號判決駁回上訴確定，於九十三年四月二十四日縮刑期
    滿執行完畢；甲○○前因違反毒品危害防制條例案件，經本
    院以九十四年度訴字第一一五九號判決判處應執行有期徒刑
    一年一月確定，於九十六年二月十一日縮短刑期執行完畢乙
    情，有臺灣高等法院被告前案紀錄表及臺灣彰化地方法院檢
    察署刑案資料查註紀錄表在卷可按，其等受有期徒刑之執行
    完畢，五年內故意再犯本案法定本刑有期徒刑以上之罪，皆
    應依刑法第四十七條第一項，論以累犯，然除販賣第一級毒
    品罪最重法定刑為死刑、無期徒刑部分，依刑法第六十四條
    第一項、第六十五條第一項規定不得加重外，其餘法定刑部
    分加重其刑。本院審之被告乙○○、甲○○僅係零星之小額
    交易，未因此獲有鉅額利潤，其惡性與犯罪情節較諸大量走
    私進口或長期販賣毒品之「大盤」、「中盤」毒販有重大差
    異，對社會治安及國民健康之危害較輕，因本身亦染有施用
    毒品惡習，致罹販毒重典，本院衡以上情，認其等犯罪情狀
    尚非無可憫恕，就販賣第一級毒品部分，縱使科處最輕法定
    本刑猶嫌過重，在客觀上足以令人同情，爰依刑法第五十九
    條規定，就被告乙○○、甲○○所犯販賣第一級毒品罪部分
    ，酌予減輕其刑，而被告乙○○、甲○○就販賣第一級毒品
    部分因同時具有加重減輕事由，應依法先加後減之（至於法
    定刑為死刑、無期徒刑部分，因原即未依累犯規定加重，故
    僅依該條減輕之）。至被告乙○○於本院雖另陳明其海洛因
    之來源係蔡宇霖，但依卷內資料顯示，係彰化縣警察局田中
    分局接獲線報後，即分別對蔡宇霖所使用之門號00000
    00000、0000000000號行動電話及被告乙○○持用之0000000000、0000000000號
    行動電話施以通訊監察，嗣循線破獲蔡宇霖販毒情事，是本
    案尚無法援引毒品危害防制條例第十七條之規定，對被告乙○○予以減輕其刑之寬典，併予敘明。爰審酌被告乙○○、
    甲○○明知施用毒品有害身心健康，竟憑販賣戕害身心之海
    洛因、甲基安非他命牟利，助長施用毒品之惡行，行為殊不
    可取，及其犯罪動機、方法、手段、品行、智識程度、販賣
    期間長短、次數、犯罪所得，暨被告乙○○犯後坦承犯行，
    態度尚可，被告甲○○否認販賣等一切情狀，分別量處如主
    文第一項、第二項所示之刑，並均依刑法第五十一條第五款
    之規定，定其應執行刑，併因認依被告乙○○、甲○○所犯
    二罪之性質，均有褫奪公權之必要，依刑法第三十六條、第
    三十七條第二項之規定，各別宣告被告乙○○褫奪公權八年
    、四年，被告甲○○褫奪公權六年、三年，及皆依刑法第五
    十一條第八款宣告應執行期間，以示懲儆。
(二)按毒品危害防制條例第十八條第一項規定，得諭知沒收並銷
    燬之者，以查獲之第一、二級毒品及專供製造或施用毒品之
    器具為限，並不及於毒品之外包裝。而毒品外包裝既係用於
    包裹毒品，防其裸露、潮濕，便於攜帶販賣，亦係供販賣毒
    品所用之物，應依毒品危害防制條例第十九條第一項之規定
    宣告沒收之，方屬適法（最高法院九十二年度臺上字第一二
    八八號判決意旨參照）。扣案如附表二編號一所示之第一級
    毒品海洛因一包（淨重零點一零公克），係毒品危害防制條
    例第二條第二項第一款所稱之第一級毒品，應依同條例第十
    八條第一項前段之規定，於被告乙○○、甲○○販賣第一級
    毒品罪項下，宣告沒收銷燬之；扣案如附表二編號二所示之
    裝放海洛因外包裝袋一個，為被告乙○○所有，亦經被告乙○○供明，爰依毒品危害防制條例第十九條第一項規定，於
    被告乙○○、甲○○販賣第一級毒品罪項下，宣告沒收。又
    扣案如附表二編號三、五、六所示之葡萄糖一包、塑膠鏟管
    三支、ＳＡＭＳＵＮＧ牌行動電話二支（不含ＳＩＭ卡，因
    行動電話門號ＳＩＭ卡，係使用者向電信業者申請租用而只
    取得使用權，並非申請使用者所有，故僅就話機部分沒收，
    門號卡不得宣告沒收），均屬被告乙○○所有供其二人販賣
    第一、二級毒品犯罪使用之物，為被告乙○○、甲○○所陳
    明，皆應依毒品危害防制條例第十九條第一項規定宣告沒收
    。另扣案未使用之塑膠分裝空袋二包，係尚非供犯罪所用之
    物，僅屬被告乙○○所有供其二人犯罪預備之物，依刑法第
    三十八條第一項第二款規定宣告沒收（最高法院九十五年度
    臺上第五○一四號判決參照）。又共同正犯之犯罪所得為新
    臺幣時，因係合併計算，且於全部或一部不能沒收時以其財
    產抵償之，為避免執行時發生重複沒收、抵償之情形，故各
    共同正犯之間係採連帶沒收主義，於裁判時謹諭知連帶沒收
    ，不得就全體共同正犯之總所得對各該共同正犯分別重複諭
    知沒收（最高法院九十五年度臺上字第三八八三、四三五七
    、四六四二、四九七五號判決足參）。如附表三所示被告乙○○、甲○○共同販賣第一級毒品所得利益三萬元及如附表
    四所示共同販賣第二級毒品所得利益二千元，雖皆未扣案，
    仍應依毒品危害防制條例第十九條第一項後段規定，分別於
    販賣第一、二級毒品罪項下諭知連帶沒收，如全部或一部不
    能沒收時，以其等財產連帶抵償之。至其餘扣案屬被告乙○○所有之玻璃吸管二支、注射針筒六支、安非他命吸食器一
    組，暨被告甲○○所有之注射針筒一支、塑膠鏟子一支、門
    號0000000000號行動電話一支，皆未供本案販賣
    毒品使用，業據被告乙○○、甲○○供明在卷，且非違禁物
    ，亦無積極事證足資證明該等物品係供其等犯上開販賣毒品
    罪所用、所預備或所得之物，爰均不予宣告沒收。
據上論斷，應依刑事訴訟法第二百九十九條第一項前段，毒品危
害防制條例第四條第一項、第二項、第十八條第一項前段、第十
九條第一項，刑法第十一條、第二十八條、第四十七條第一項、
第三十八條第一項第二款、第五十一條第五款、第八款、第五十
九條、第三十七條第二項，判決如主文。
本案經檢察官吳曉婷到庭執行職務。
中    華    民    國    97    年    3     月    11    日
                  刑事第四庭    審判長法  官  周淡怡
                                      法  官  廖政勝
                                      法  官  周莉菁
以上正本證明與原本無異。
如不服本判決，應於判決送達後10日內，向本院提出上訴書狀，
上訴書狀應「敘述具體上訴理由」，並按他造當事人之人數附繕
本。「切勿逕送上級法院」。
中    華    民    國    97    年    3     月    11    日
                                      書記官  卓俊杰
附表一：
被告販賣第一、二級毒品海洛因、甲基安非他命部分
（下述購毒者施用毒品部分，均由檢察官另行處理）
（時間：民國。金額：新臺幣）
┌──┬────┬─────┬─────┬─────────────┬───────┐
│編號│販賣對象│販賣時間  │交易地點  │販賣毒品之種類、次數及價格│   所得財物   │
│    │        │          │          │                          │              │
├──┼────┼─────┼─────┼─────────────┼───────┤
│1   │己○○  │95年年底某│彰化縣員林│2000元之海洛因：7次       │共計14000元   │
│    │（綽號「│日起至96年│鎮東山派出│                          │              │
│    │戶政」）│3月中旬某 │所附近、臺│                          │              │
│    │        │日止      │中縣烏日鄉│                          │              │
│    │        │          │成功嶺營區│                          │              │
│    │        │          │附近萊爾富│                          │              │
│    │        │          │超商等處  │                          │              │
├──┼────┼─────┼─────┼─────────────┼───────┤
│2   │戊○○  │96年2月中 │彰化縣永靖│1000元之海洛因：1次       │共計1000元    │
│    │（綽號「│旬某日    │鄉東寧村浮│                          │              │
│    │高明」）│          │圳路694巷 │                          │              │
│    │        │          │16號      │                          │              │
├──┼────┼─────┼─────┼─────────────┼───────┤
│3   │丁○○  │95年11月某│彰化縣埔心│1000元之海洛因：15次      │共計15000元   │
│    │        │日起至12月│鄉太平村平│                          │              │
│    │        │某日止（共│和路68號  │                          │              │
│    │        │14次）、96│          │                          │              │
│    │        │年3月21日 │          │                          │              │
│    │        │（1次）   │          │                          │              │
├──┼────┼─────┼─────┼─────────────┼───────┤
│4   │丙○○  │96年2月中 │彰化縣北斗│1000元之安非他命：2次     │共計2000元    │
│    │（綽號「│旬某日起至│鎮○○路「│                          │              │
│    │海龜」）│3月某日止 │慈興養護中│                          │              │
│    │        │          │心」附近  │                          │              │
└──┴────┴─────┴─────┴─────────────┴───────┘
附表二：
一、扣案之海洛因一包（淨重零點一零公克）。
二、裝放海洛因之外包裝袋一個。
三、扣案之葡萄糖一包。
四、扣案未使用之塑膠分裝空袋二包。
五、扣案之塑膠鏟管三支。
六、扣案之ＳＡＭＳＵＮＧ牌行動電話二支（不含門號0000
    000000、0000000000號ＳＩＭ卡二片）
附表三：
未扣案販賣海洛因所得新臺幣三萬元。
附表四：
未扣案販賣甲基安非他命所得新臺幣二千元。
附錄本判決論罪科刑法條：
毒品危害防制條例第四條：
製造、運輸、販賣第一級毒品者，處死刑或無期徒刑；處無期徒
刑者，得併科新臺幣一千萬元以下罰金。
製造、運輸、販賣第二級毒品者，處無期徒刑或七年以上有期徒
刑，得併科新臺幣七百萬元以下罰金。
製造、運輸、販賣第三級毒品者，處五年以上有期徒刑，得併科
新臺幣五百萬元以下罰金。
製造、運輸、販賣第四級毒品者，處三年以上十年以下有期徒刑
，得併科新臺幣三百萬元以下罰金。
製造、運輸、販賣專供製造或施用毒品之器具者，處一年以上七
年以下有期徒刑，得併科新臺幣一百萬元以下罰金。
前五項之未遂犯罰之。


司法院資訊處製作；財團法人民間司法改革基金會備份。
